臺灣高等法院臺中分院刑事判決　　　　99年度上訴字第2134號
上　訴　人
即　被　告　林鈺翁
選任辯護人　張淑琪　律師
　　　　　　江銘栗　律師
上　訴　人
即　被　告　羅瑞利
選任辯護人　吳莉鴦　律師
上　訴　人
即　被　告　蘇錦堂
選任辯護人　江燕鴻　律師
上列上訴人等因違反毒品危害防制條例案件，不服臺灣臺中地方
法院99年度訴字第533號中華民國99年9月16日第一審判決（起訴
案號：臺灣臺中地方法院檢察署98年度偵字第25547、25933、27
117號、99年度偵字第3162、3377號），提起上訴，本院判決如
下：
    主  文
上訴駁回。
    犯罪事實
一、林鈺翁前因偽造文書案件，經原審法院以民國95年度中簡字
    第518號判決有期徒刑3月確定，甫於95年5月2日易科罰金執
    行完畢，仍不知悛悔，且林鈺翁、羅瑞利、蘇錦堂均明知海
    洛因係毒品危害防制條例第2條第2項第1款所規定之第一級
    毒品，非經許可，不得販賣、持有，林鈺翁、蘇錦堂分別基
    於販賣第一級毒品海洛因以營利之犯意，暨羅瑞利基於幫助
    林鈺翁販賣第一級毒品海洛因以營利之犯意，分別為下列不
    法行為：
  (一)蘇錦堂於98年5 月間，因欲購買第一級毒品海洛因，遂於98
    年5 月9日下午3時32分1秒、4時33分44秒許，以其所持用之
    門號0000000000號行動電話與羅瑞利所持用之門號00000000
    00號行動電話聯繫，羅瑞利便於電話中應允介紹林鈺翁販賣
    第一級毒品海洛因予蘇錦堂。羅瑞利應允蘇錦堂此事後，便
    基於幫助林鈺翁販賣第一級毒品海洛因之犯意，於98年5月9
    日晚間9時24分6秒許，以前揭門號0000000000號行動電話與
    林鈺翁所持用之門號0000000000號行動電話聯繫，羅瑞利並
    以「你跟他說一個20，我們1人賺1萬，你看怎麼樣？」等語
    ，提議林鈺翁以新臺幣（下同）20萬元之代價販賣1 兩重之
    第一級毒品海洛因予蘇錦堂，再由其等2人各自分得1萬元之
    報酬，而林鈺翁聽聞羅瑞利之提議後，亦隨即以「好啊。」
    等語應允之。羅瑞利遂再於98年5月9日晚間9時26分13秒許
    ，再以上開門號0000000000號行動電話與蘇錦堂所持用之門
    號0000000000號行動電話聯繫，羅瑞利並於電話中，向蘇錦
    堂言明：「不要藍藍三三（台語）…算說是整個的，不要散
    的。」、「…你現在打電話跟他聯絡，直接打電話跟他聯絡
    就行」、「因為我現在竟（既）然已經退出囉，我就盡量不
    要參與好嗎。」等語，稱林鈺翁要求蘇錦堂須購買大量之第
    一級毒品海洛因，並要蘇錦堂直接向林鈺翁接洽。待羅瑞利
    就林鈺翁、蘇錦堂雙方聯繫妥當後，羅瑞利便於98年5月9日
    晚間9時32分42秒許，以前開門號0000000000號行動電話與
    林鈺翁所持用之門號0000000000號行動電話聯繫，再次與林
    鈺翁確認是否以第一級毒品海洛因1兩20萬元之代價，與蘇
    錦堂談妥交易。嗣羅瑞利幫助林鈺翁與蘇錦堂議定交易毒品
    之事宜後，林鈺翁即於98年5月14日下午4時許，在臺中市○
    ○路與青島路之交岔路口，以5萬元之代價，販賣重量為2錢
    半之第一級毒品海洛因予蘇錦堂。然完成交易後，因交易之
    數量、價格僅有2錢半、5萬元，林鈺翁遂於98年5月14日下
    午4時32分2秒許，以其所持用之門號0000000000號行動電話
    與羅瑞利所持用之上開行動電話聯繫，以「2小」等語，向
    羅瑞利說明蘇錦堂只有向其購買重量為2錢半之第一級毒品
    海洛因，乃未依先前與羅瑞利之協議，將獲利平分交付羅瑞
    利。嗣因蘇錦堂不滿意此次林鈺翁所販賣之第一級毒品海洛
    因之品質，遂再於隔日，在臺中市○○路與青島路之交岔路
    口，將上開購得之第一級毒品海洛因交還予林鈺翁，雙方並
    再於98年6月23日下午1時40分23秒許，由雙方之前開行動電
    話聯繫後，以「秤1萬1萬」等語，協議由林鈺翁分5次，每
    次以1萬元之第一級毒品海洛因交付蘇錦堂，以抵償蘇錦堂
    上開給付之購毒代價5萬元。待雙方達成協議後，林鈺翁即
    於不詳之時間，在臺中市○○路與青島路之交岔路口，分5
    次交付蘇錦堂共值5萬元之第一級毒品海洛因。
  (二)蘇錦堂於不詳時間、地點，非因販賣而持有數量不詳之第一
    級毒品海洛因後，竟分別基於販賣第一級毒品海洛因以營利
    之犯意，以其所持用之門號0000000000號行動電話（未扣案
    ）為聯絡工具，分別與購買海洛因之陳美惠、胡美慧、劉志
    豪議定各次交易之時間、地點、金額、數量等重要事項後，
    再由蘇錦堂依約前往約定地點交付毒品，並收取價金。其各
    次交易之對象、販賣之時間、地點、數量、金額、販賣所得
    、聯絡販賣事宜之電話門號等情均詳如附表編號1至9、11至
    13所示，共計12次。復基於轉讓第一級毒品海洛因之犯意，
    於附表編號10所示之時間、地點，無償轉讓海洛因1包予陳
    美惠。
二、案經彰化縣警察局北斗分局報告臺灣臺中地方法院檢察署檢
    察官偵查起訴。
    理    由
一、證據能力方面：
  (一)按被告以外之人於偵訊中向檢察官所為之陳述，除顯有不可
    信之情況者外，得為證據，刑事訴訟法第159條之1第2項定
    有明文。而所謂不可信情況之認定，法院應審酌被告以外之
    人於陳述時之外在環境及情況，例如：陳述時之心理狀況、
    有無受到外力干擾等，以為判斷之依據，故係決定陳述有無
    證據能力，而非決定陳述內容之證明力。是被告以外之人前
    於偵查中已具結而為證述，除反對該項供述得具有證據能力
    之一方，已釋明「顯有不可信之情況」之理由外，皆得為證
    據；又司法實務運作上，咸認偵查中檢察官向被告以外之人
    所取得之陳述，原則上均能遵守法律規定，不致違法取供，
    被告以外之人於偵查中依法應具結者已具結，向檢察官所為
    之陳述，原則上具有證據能力。本案證人即同案被告林鈺翁
    、蘇錦堂、陳美惠、劉志豪、證人胡美慧於檢察官偵查時以
    證人身份作證，經檢察官告以具結之義務及偽證之處罰，並
    經具結而陳述，且無證據顯示係遭受強暴、脅迫、詐欺、利
    誘等外力干擾情形（見臺灣臺中地方法院檢察署98年度偵字
    第25547號卷(一)第254至262頁、98年度他字第5254號卷(三)第1
    44至147、63至65、89至93頁、同卷(二)第90至94、33至35頁
    ），且證人即同案被告林鈺翁、蘇錦堂、劉志豪、證人胡美
    慧於原審審理時均經傳喚到庭具結作證，行交互詰問，有結
    文在卷為憑，已透過詰問程序保障被告之對質詰問權，再者
    證人陳美惠部分，亦經被告蘇錦堂於原審審理期間，表示捨
    棄對證人陳美惠對質詰問權利，是上開證人等之陳述自均具
    有證據能力。
  (二)按被告以外之人（包括證人、鑑定人、告訴人、被害人及共
    同被告等）於司法警察官或司法警察調查中所為之陳述，與
    審判中不符時，其先前之陳述具有較可信之特別情況，且為
    路證明犯罪事實存否所必要者，得為證據，刑事訴訟法第15
    9條之2定有明文。其立法本旨係以證人於審判外之言詞或書
    面陳述，屬於傳聞證據，此項證據，當事人無從直接對於原
    供述者加以詰問，以擔保其真實性，法院亦無從直接接觸證
    人而審酌其證言之憑信性，違背直接審理及言詞審理之原則
    ，除具有必要性及信用性情況之除外者外，原則上不認其有
    容許性，自不具證據能力（最高法院97年度上字第4837號判
    決意旨參照）；倘法院已經依據當事人聲請傳喚證人到庭接
    受檢辯雙方之交互詰問，則法院既已透過直接、言詞審理方
    式檢驗過該證人之前所為證述，當事人之反對詰問權已受到
    保障得以完全行使之情況下，該等審判外證據除有其他法定
    事由（例如：非基於國家公權力正當行使所取得或私人非法
    取得等，而有害公共利益，即以一般證據排除法則為判斷）
    ，應認該審判外供述已得透過審判程式之詰問檢驗，而取得
    作為證據之資格，亦即其審判外供述與審判中供述相符部分
    ，顯然已經構成具備可信之特別情狀，當然有證據資格，最
    高法院97年度台上字第4370號判決意旨亦採認上開說明。證
    人即同案被告蘇錦堂、劉志豪、林鈺翁、證人胡美慧於警詢
    之陳述，雖屬被告以外之人於審判外之陳述，但證人即同案
    被告蘇錦堂、劉志豪、林鈺翁、證人胡美慧於原審審理時均
    經傳喚到庭具之結作證，行交互詰問，有結文在卷為憑（見
    原審卷(二)第194至196、340至341頁），故其等於警詢之供述
    ，與法院審理中之證詞相符部分，已具備可信之特別情狀，
    自有證據能力。至其等先前於警詢之陳述與審判中之證述內
    容不符部分，仍容許以之作為彈劾其等於法院審理時所為陳
    述之憑信性，用以爭執其先後不一致陳述之證明力。
  (三)再按有事實足認被告或犯罪嫌疑人有最輕本刑為3年以上有
    期徒刑之罪嫌，並危害國家安全或社會秩序情節重大，而有
    相當理由可信其通訊內容與本案有關，且不能或難以其他方
    法蒐集或調查證據者，偵查中得由檢察官核發通訊監察書，
    95年5月30日修正公布通訊保障及監察法第5條第1項第1款及
    第2項分別定有明文。又按偵查犯罪機關依法定程序監聽之
    錄音，如已踐行調查證據程序，非不可採為認定犯罪事實之
    基礎（最高法院93年度臺上字第6510號判決意旨參照）。本
    件採為判決基礎之卷附通訊監察錄音及譯文，其所憑之通訊
    監察書之核發經過及記載事項，均符合通訊保障及監察法之
    相關規定，本案依前述通訊監察書實施之監聽、錄音，自屬
    合法。則依監聽所得錄音，係依憑機械力錄製，未經人為操
    作、不摻雜個人主觀意念，具證據能力；而將上述具有證據
    能力之監聽所得錄音具體以文字紀錄，屬公務員本於職務製
    作的紀錄文書，譯文所載內容，並無顯然不可信之情形，復
    經本院於審理時踐行調查證據程序，揆諸前揭說明，上開譯
    岔路口，以5萬元之代價，販賣重量文自有證據能力。
  (四)另按被告以外之人於審判外之陳述，雖不符刑事訴訟法第15
    9條之1至之4等4條之規定，而經當事人於審判程序同意作為
    證據，法院審酌該言詞陳述或書面陳述作成時之情況，認為
    適當者，亦得為證據；當事人、代理人或辯護人於法院調查
    證據時，知有刑事訴訟法第159條第1項不得為證據之情形，
    而未於言詞辯論終結前聲明異議者，視為有前項之同意，同
    法第159條之5定有明文。核其立法意旨，在於傳聞證據未經
    當事人之反對詰問予以核實，原則上先予排除。惟若當事人
    已放棄反對詰問權，於審判程序中表明同意該等傳聞證據可
    作為證據；或於言詞辯論終結前未聲明異議，基於尊重當事
    人對傳聞證據之處分權，暨證據資料愈豐富，愈有助於真實
    發見之理念，且強化言詞辯論主義，使訴訟程序得以順暢進
    行，上開傳聞證據亦均具有證據能力。查本案採為判決基礎
    之證據，除前揭(一)、(二)、(三)所示外，其餘被告以外之人於審
    判外之言詞或書面陳述，固屬傳聞證據，本件當事人及辯護
    人就此部分審判外之陳述，及就本案採為判決基礎之文書資
    料，均未曾於言詞辯論終結前爭執其證據能力或聲明異議，
    原審審酌上開陳述作成時之情況，並無違法取證之瑕疵，認
    以之作為證據為適當，揆諸上開規定，該審判外之陳述及文
    書資料均有證據能力，先予敘明。
二、被告林鈺翁販賣第一級毒品海洛因予蘇錦堂及被告羅瑞利幫
    助販賣第一級毒品海洛因予蘇錦堂部分：
  (一)訊據被告林鈺翁否認其販賣毒品予證人蘇錦堂之犯行，辯稱
    ：伊並未有足夠的海洛因可以販賣給證人蘇錦堂，是伊乃轉
    介紹友人來提供足夠的毒品給蘇錦堂，對於伊友人與蘇錦堂
    所為之毒品交易，伊僅處於居中引介之地位，於交易當時乃
    係由伊友人親自將毒品海洛因交付予證人蘇錦堂，證人蘇錦
    堂亦將交易價金直接支付給伊友人，顯見伊確實僅居於介紹
    之地位，伊不但未參與該次毒品交易之構成要件行為，且在
    無從證明伊與伊友人間有共同販賣毒品之犯意聯絡前，至多
    僅得論以伊為販賣毒品之幫助犯，而不得論以共同正犯等云
    云。訊據被告羅瑞利固坦承認有以其持有門號0000000000號
    行動電話，於98年5月9日分別與被告蘇錦堂及林鈺翁通話等
    情，亦承認有於98年5月14日另與蘇錦堂進行通話，惟矢口
    否認有幫助販賣第一級毒品海洛因，辯稱：伊僅係介紹蘇錦
    堂向林鈺翁購買海洛因，伊行為應僅成立「幫助施用毒品罪
    」，而非如原判決所認之幫助販賣一級毒品之罪嫌，且依伊
    於98年5月9日晚上9時26分13秒與蘇錦堂之對話譯文可知，
    伊雖於同日上午有意介紹蘇錦堂向林鈺翁購買一級毒品，然
    於晚上伊即已改變心意決定退出居中介紹的地位，顯見之後
    的毒品交易行為應以此時點為切割，即事後蘇錦堂與林鈺翁
    買賣一級毒品之行為應不得歸咎於伊的介紹行為，況且以伊
    當初居中介紹的標的乃係一兩20萬元，並非最後所交易之2
    錢半5萬元，是伊所為居中介紹行為，並未具有任何效果，
    乃屬無效之幫助，是伊至多僅應構成幫助施用毒品罪等云云
    。
  (二)本院查：
  １依時間序，被告林鈺翁等3人相關通訊監察譯文
  I98年5月9日下午15時32分1秒，〈A〉被告羅瑞利以持用之00
    00000000手機，撥打入〈B〉被告蘇錦堂所持用之000000000
    0手機，通話內容為：
    B：喂！
    A：嗯！兄哥！
    B：我要像上一回跟你一樣的，要怎麼跟他說。
    A：我看你見面再跟他說喔！電話中不要講啦！好嗎？
    B：好！好！
    A：因為你要跟他說阿胖給你的是那種情形，我看你是見面
       再跟他講。
    B：好！
    A：我這支電話可能沒有撥出去，沒有打，如果打進來我會
       接，但是這支沒有打，因為這支今天才裝片子上去，你
       把之前那一支電話消除。
    B：好！好。
  II98年5月9日晚間21時24分6秒，〈A〉被告林鈺翁以持用之00
    00000000手機，撥打入〈B〉被告羅瑞利所持用之000000000
    0手機，通話內容為：
    A：姐仔！喔！
    B：嗯！小弟！我那個朋友一直要找你說，找到…。
    A：可能要到明天喔！要等，我現在也在等ㄋ。
    B：還在等喔！我跟你講…。
    A：嗯！外面現在很缺。
    B：很缺喔！我跟你講，因為我這個朋友，之前『小雄』〈
       指陳達聰〉在跟他接洽的時候，有跟他抽來賺，但是你
       現在給他跟我那同居人一樣，他就知道這樣我同居人跟
       他賺多少錢了，你知道嗎？
    A：嗯！喔！
    B：這樣你瞭解我的意思。
    A：算是…拿那些，這樣我暸解意思。
    B：我現在的意思，就是說看你之前給『小雄』一樣的那樣
       ，一樣的東西這樣。
    A：嗯！
    B：你價錢標一下，稍為高一下。
    A：嗯！我知道意思。
    B：他不會向『阿胖』那樣少啦！你就跟他說一個20，我們
       一人賺1萬，你看怎樣？
    A：好啊！
    B：他如果跟你拿的時候，但是重點就是不要散的。
    A：這個我知道。
    B；你跟他說20啦！你給我們是18嘛！也就是你跟我一人賺1
       萬這樣啦。
    A：好啦！這樣我知道。但是現在還是要等，抱歉！現在真
       的…大家…。
    B：我叫他明天再跟你接洽。
    A：好啊！
    B：明天他就直接跟你接洽，明天我就不用出面，我現在打
       電話跟他說一下，否則他現在一直找。
    A：好啊！你看怎樣再打，說是這樣說，因為現在外面真的
       …。
    B：我跟他說明天啦！我跟他說一個就是20啦！
    A：好！好！。
  III98年5月9日晚間21時26分13秒，〈A〉被告羅瑞利以其所持
    用之0000000000手機，撥打入〈B〉被告蘇錦堂所持用之000
    0000000手機，通話內容為：
    A：他跟我回電囉！
    B：有回囉！
    A：他說要明天才有辦法，現在外面可能很缺。
    B：嗯！
    A：他現在的意思是說盡量不要藍藍三三啦！他現在就是『
       阿胖』的，外面都很缺為，跟他說盡量要像之前那樣，
       給『小雄』那樣，算說是整個的，不要散的。
    B：嗯！嗯！
    A：他說好啦！你明天在跟他聯絡，可能要明天啦！
    B：好！好！
    A：他說明天才有辦法，你直接跟他聯絡也可以啦。
    B：明天他有說幾點嗎？
    A：要不然…你就是，他沒說明天才有辨法，我跟他說你找
       他找的很急，然後我說你現在打電話給他，因為他剛剛
       才打電話給我。
    B：他都要到下午喔！
    A：不瞭解ㄋ，你現在打電話跟他聯絡，直接打電話跟他聯
       絡就行。
    B：好！好！
    A：因為我現在既然已經退出囉！我就盡量不要參與好嗎。
    B：好！好！
    A：你現在可以打了。
    B：好！好！
  Ⅳ98年5月9日21時32分42秒，〈A〉被告羅瑞利以持用之00000
    00000手機，撥打入〈B〉被告林鈺翁所持用之0000000000手
    機，通話內容為：
    A：小弟！他有打電話跟你聯絡喔！
    B：嗯！我跟他說我明天再打給他。
    A：不是，我現在先跟你說，小弟，我先跟你說，因為…我
       電話中不要叫你的名，因為我現在的意思就是說跟你說
       20的意思就是不要讓他知道之前『小雄』跟他賺多少錢
       ，你知道嗎。
    B：嗯！嗯！
    A：否則他會認為他跟他賺那麼多，因為這個風險本來就應
       該抽起來賺的，我現在的意思就是說你跟他開20…。
  Ⅴ98年5月9日21時34分16秒，〈A〉被告林鈺翁以持用之00000
    00000手機，撥打入〈B〉被告羅瑞利所持用之0000000000手
    機，通話內容為：
    A：嫂子，怎樣！
    B：我現在的意思是說，他明天跟你見面後，才會跟你講啦
       ！他現在就是要求品質，要求跟之前的一樣。
    A：嗯！
    B：你就跟他說？如果沒有一次多一點的話，沒辦法向以前
       那樣的，說現在東西比較缺。
    A：這是事實，真的這樣。
    B：你就說20啦！
    A：嗯！
    B：20的話，就是你要是一次拿，我就20給你，但是東西跟
       以前的品質都一樣啦！因為，這樣比較不會不好意思啦
       ！這樣『小雄』以前算是給他多少才不會出搥，說一說
       跟他賺多少這樣啦。
    A：現在外面這一個缺的很，要向以前那樣，我沒辨法…。
    B：這樣就是說隨便你。
    A：我知道怎麼跟他說。
    B：因為我現在還有…之前『小雄』一陣子沒有跟你時，他
       也有跟另外一個啦，但是那一個算是我與他比較沒有交
       情，所以說乾脆就給你…。
    A：嗯！這個我知道。
    B：因為他有一陣子，『小雄』他都找你，因為他那邊也都
       有來源。
    A：我知道，好。
    B：我現在的意思這樣我們比較好說，因為你賺1萬我賺1萬
       ，這樣我比較有辦法跟你配合。
    A：好！我知道。
  Ⅵ98年5月14日15時24分13秒，〈A〉被告羅瑞利以其所持用之
    0000000000手機，撥打入〈B〉被告蘇錦堂所持用之0000000
    000手機，通話內容為：
    A：兄哥！我那個朋友阿佑他有打電話過來。
    B：嗯！說怎樣？
    A：說現在有啦！看你現在要嗎？但是跟之前那個一樣，跟
      「阿胖」給你的一樣。
    B：喔！
    A：沒有你打電話跟他聯絡，看要不要，你打電話跟他說。
    B：好！好！
    A：他現在在等你的電話，他剛剛才打電話過來。
    B：好！我打給他。
  Ⅶ98年5月14日16時32分2秒，〈A〉被告林鈺翁以持用之00000
    00000手機，撥打入〈B〉被告羅瑞利所持用之0000000000手
    機，通話內容為：
    A：喂！姐仔！他跟我拿2小而已啦！
    B：怎樣！什麼？
    A：他跟我拿2 小而已啦！
    B：好啦！沒關係，我現在先過去『阿胖』那邊，『阿胖』
       被抓，我現在要過去那裡。
    A：好！好！
    B：『阿胖』要給他送錢過去。
    A：好！好！。
  ２被告林鈺翁等人就上開通訊監察譯文所為之相關供述如下：
  (1)被告林鈺翁於98年10月22日警詢中供稱：「（問：現警方提
    示98.05.09日21時24分06秒之譯文及音檔供你確認，通話對
    象及內容為何？）答：0000-000000是綽號姐仔之女子，向
    我詢問是否有第一級毒品海洛因，他要調貨給別人，其中譯
    文『開20』是指第一級毒品海洛因1兩值新台幣20萬元。」
    「（問：警方提示98.05.09日21時32分42秒之譯文及音檔供
    你確認，通話對象及內容為何？）答：是綽號姐仔介紹綽號
    阿堂之男子向我購買第一級毒品海洛因，並要我以新台幣20
    萬元（數量1兩）將海洛因調給綽號阿堂的男子。」「（問
    ：現警方提示98.05.09日21時34分16秒之譯文及音檔供你確
    認，通話對象及內容為何？）答：是綽號姐仔叫我第一級毒
    品海洛因開價新台幣20萬元調給綽號阿堂的男子，綽號姐仔
    再與我各賺新台幣一萬元，小雄是綽號姐仔的男友。」「（
    問：警方提示98.05.14日16時32分02秒之譯文及音檔供你確
    認，通話對象及內容為何？『他跟我拿2小』所指為何？）
    答：本來蘇錦堂要向我拿一兩第一級毒品海洛因，但我只調
    到2錢半的第一級毒品海洛因，所以蘇錦堂先向我拿取第一
    級毒品海洛因數量2錢半交易完成。」「（問：你於何時地
    販賣第一級毒品海洛因予羅瑞利？）答：我沒有販賣第一級
    毒品海洛因給羅瑞利，但羅瑞利介紹蘇錦堂與我交易第一級
    毒品，是98.05.14日16時在台中市○○路與文心路口交易第
    一級毒品海洛因，我將數量2錢半之海洛因以新台幣5萬元的
    代價賣給蘇錦堂，羅瑞利沒有獲利。」（見98年度偵字第
    27117號第123-128頁）。
  (2)被告林鈺翁於98年10月22日偵查中之供述：「（問：提示
    98.05.09、98.05.14、98.06.23、98.06.24、98.07.27、98
    .07.28、98.07.29日譯文，該譯文是你與何人間的對話？）
    答：0000-000000是一位綽號叫「姐仔」的女子，0000-0000
    00是一個叫阿堂的男子。」「（提示行動電話0000-000000
    號於98.05.09、98.05.14、98.06.23、98.06.24、98.07.2
    7、98.07.28、98.07.29日之譯文，該譯文中所指為何？）
    答：有些是羅瑞利介紹蘇錦堂向我購買毒品海洛因，有些是
    蘇錦堂向我買海洛因，有些是蘇錦堂在向我詢問海洛因。」
    「（問：提示98.05.09日之譯文，你與羅瑞利之對話所指為
    何？）答：是羅瑞利跟我說他有朋友在問買海洛因的事，他
    的朋友就是蘇錦堂，一個20是指可以以20萬的價格，賣給蘇
    錦堂，小雄是指陳達聰，也是就羅瑞利的男友。因為在98.3
    月間的時候，在臺中市○○路與青島路的交岔口，我曾以18
    萬元的代價賣了一兩的海洛因給陳達聰，所以這次羅瑞利希
    望比照辦理，我跟羅瑞利一人賺一萬，這樣對陳達聰比較不
    會不好意思。」「（問：98.05.09日與羅瑞利通聯之後，有
    無販賣海洛因給蘇錦堂？）答：有。」「（問：提示98.05.
    14日譯文，你與羅瑞利之對話所指為何？）答：這些電話是
    指我向羅瑞利稱我的東西沒有那麼多，『細細的』指的就是
    散裝的海洛因，只有一點點，我並在問羅瑞利之前他的另外
    一個朋友阿胖賣海洛因給蘇錦堂的價格為何，羅瑞利回答我
    『一錢拿他2萬2』，我便回答羅瑞利說我也是給他散的2萬2
    。後來蘇錦堂向我買了『2小』，也就是2錢半，總共以5萬
    元的代價賣給他後，我便於98.05.14日16時32分2秒打電話
    給羅瑞利說明此事。」「（問：你係於何時地販賣2錢半的
    海洛因給蘇錦堂？）答：98.05.14日下午4點，在臺中市○
    ○路與青島路的交岔口，以五萬元的代價販賣2錢半的海洛
    因給蘇錦堂。」（見98年度偵字第25547號卷(一)第110-114頁
    ）。
  (3)證人即被告林鈺翁於99年7月20日原審審理中證稱：「（問
    ：98年5月9日的那一次交易，把那個交易的過程講一下，為
    何羅瑞利會參與其中，她到底是什麼角色？）答：羅瑞利打
    電話給我，說她朋友需要毒品，之後就有說到毒品買賣的事
    情，之後就是我跟蘇錦堂之間直接買賣交易。」「（問：你
    本來不認識蘇錦堂嗎？）答：對，本來不認識。」「（問：
    羅瑞利跟你提議『你們一人賺一萬你看怎麼樣』，這個意思
    是說，你跟她說要二十萬元然後賣一、兩宗的毒品海洛因，
    然後你們一個人分別從中獲得一萬的利潤，是不是這個意思
    ？）答：類似。」「（問：是指你賺一萬，羅瑞利賺一萬嗎
    ？）答：是。」「（問：通訊監察譯文部份，『不會向阿胖
    那樣少啦！你跟他說一個20，你給我們是18嘛！也就是你跟
    我一人賺1萬這樣啦。』等語，這意思是不是就是你跟蘇錦
    堂開價販賣毒品一兩二十萬，然後羅瑞利要一萬的利潤是不
    是？）答：是。」「（問：通訊監察譯文98年5月14日下午4
    時32分2秒，「Ａ喂！姐仔！他跟我拿2小而已啦！Ｂ好啦！
    沒關係，我現在先過去『阿胖』那邊，『阿胖』被抓我現在
    要過去那裡。」等語。這通電話是在講什麼，這是說你已經
    跟蘇錦堂交易成功？）答：我本來要跟她說蘇錦堂有拿，可
    是東西不好所以他沒有拿，我要跟她講說，可是他又說什麼
    阿胖出事情，然後她很快就掛掉了。」「（問：為何98年5
    月14日你還要打電話跟羅瑞利報告？）答：因為我想說那是
    羅瑞利朋友，所以要跟羅瑞利講一下。」「（問：你跟羅瑞
    利講這句話是不是意思是你沒有辦法把獲利分給她？）答：
    因為交易沒有成功，所以就沒有。」「（問：所以你跟她講
    的意思就是說，之前你承諾的一萬塊的利潤，因為交易沒有
    成功所以沒有？）答：所以就沒有了，對。」「（問：如果
    有調到的話你就會依承諾給羅瑞利一萬塊，本次交易有成功
    嗎？）答：就是因為沒有成功，所以才沒有給她。」「（問
    ：所以我問你是，如果有成功你會給羅瑞利一萬元？）答：
    應該是。」「（問：所以直到你跟蘇錦堂見面正式交易，一
    手交錢一手交貨之前，都是羅瑞利在跟蘇錦堂聯絡是不是？
    ）答：電話上面顯示應該是這樣子。」「（問：所以你完全
    是透過羅瑞利在居中？）答：就是她打電話給我這樣。」「
    （問：羅瑞利有提議，一個二十你們一人賺一萬你看怎麼樣
    ，你都有承諾，所以意思是價錢與交易毒品的數量，羅瑞利
    都知情並且有參與是不是？）答：我是指過了98年5月14日
    之後羅瑞利完全沒有參與。」「（問：98年5月14日之後羅
    瑞利完全沒有參與？）答：對。」「（問：所以98年5月9日
    到98年5月14日這一段羅瑞利還是有參與？）答：是。」「
    （問：為什麼羅瑞利會跟你說「你跟他說一個20，我們1人
    賺1萬你看怎麼樣」，為何會這樣跟你講？）答：因為她說
    她要賺。」「（問：介紹她要賺，還是她要跟你一起賣？）
    答：因為他介紹我跟蘇錦堂買賣，羅瑞利要賺錢。」「（問
    ：被告羅瑞利參與交易之情形究竟是如何？）答：羅瑞利只
    有介紹我跟蘇錦堂買賣，羅瑞利沒有跟我一起買賣。」（見
    原審卷99年度訴字第533號卷(二)第324-339頁）；再於99年8
    月19日於原審審理時供稱：「（問：蘇錦堂於98年5月間...
    羅瑞利提議林鈺翁以20萬之代價販賣一兩海洛因毒品予蘇錦
    堂，是否如此？）答：確實如此，當時電話裡面講到的海洛
    因，當時講好一個人可以分一萬。」「（問：被告林鈺翁、
    羅瑞利約定好...並要求蘇錦堂直接向林鈺翁接洽，是否如
    此？）答：是。」「（問：羅瑞利就林鈺翁、蘇錦堂雙方聯
    繫妥當後...將獲利平分交付給羅瑞利，是否如此？）答：
    我確定是在講海洛因的事情，我沒有與被告羅瑞利台過有沒
    有要買清潔劑的事情，我的女友也沒有說要與羅瑞利談清潔
    劑的事情。」（見原審卷99年度訴字第533號卷(三)第116-134
    頁）。
  (4)被告羅瑞利於98年10月22日檢察官偵訊時供稱：「（問：提
    示98.05.09、98.05.14日譯文，該譯文是你與何人的對話？
    ）答：林鈺翁。」「（問：上開譯文所指為何？）答：是要
    介紹蘇錦堂向林鈺翁購買海洛因。」「（問：能否確定上開
    譯文即是要介紹蘇錦堂向林鈺翁購買海洛因？）答：是。」
    「（問：是否在電話中向林鈺翁提議販賣海洛因給蘇錦堂後
    ，一人分一萬？）答：是。」「（問：有無參與林鈺翁販賣
    海洛因毒品給蘇錦堂的過程？）答：沒有。我只是介紹而已
    。」「（問：是否有無分得款項？）答：沒有。」（見99年
    度偵字第25547號卷(一)第69-71頁）。
  (5)被告蘇錦堂於99年1月21日警詢中之供稱：「（問：警方提
    示98.05.09日15時32 分01秒之譯文及音檔供你確認，通話
    對象及內容為何？其中「我要向上一回跟你一樣的」係指何
    意？）答：這是我與羅瑞利的對談，當時是羅瑞利叫我打電
    話給上游販毒者綽號阿佑之男子，跟他購買海洛因毒品時，
    雙方約定後再談。『我要向上一回跟你一樣的』係指我曾在
    羅瑞利家中由羅瑞利無償提供海洛因給我施用，我覺得品質
    不錯，才問羅瑞利海洛因毒品係向何人購買，羅瑞利才會叫
    我直接與阿佑聯繫。」「（問：提示98.05.09日21時24分06
    秒之譯文及音檔供你確認，其中『他不會向阿胖那樣少啦！
    你就跟他說一個20，我們一人賺一萬，你看怎樣』代表何意
    ？『我那個朋友』、『小雄』、『阿胖』所指何人？）答：
    這是羅瑞利與阿佑男子的對談，當時是羅瑞利介紹阿佑之男
    子賣海洛因毒品給我，小雄是陳達聰、阿胖是劉志忠。」「
    （問：警方提示98.05.09日21時26分13秒之譯文及音檔供你
    確認，通話對象及內容為何？）答：這是我與羅瑞利的對談
    ，當時就是羅瑞利介紹我向『阿佑』之男子購買毒品海洛因
    。」「（問：警方提示98.05.14日15時24分13秒之譯文及音
    檔供你確認，通話對象及內容為何？）答：這是我與羅瑞利
    的對談，意思是羅瑞利說林鈺翁那裡有海洛因毒品，叫我過
    去找林鈺翁看海洛因毒品。阿胖是劉志忠，當時羅瑞利曾拿
    林鈺翁提供的毒品過來給我試用。所以電話中才會說跟阿胖
    給你的一樣。」（見98年度他字第5254號卷(三)第97-110頁）
    ；再於99年2月4日檢察官偵訊時供稱：「（問：你是否有使
    用0000-000000號行動電話？）答：有。」「（問：提示98.
    05.09～98.06.23日譯文，譯文是否為你與羅瑞利、林鈺翁
    的對話？）答：是。98.05.09日我與羅瑞利對話內容是指我
    要找人購買毒品，羅瑞利要幫我介紹，她本來沒有跟我說要
    找誰，但後來跟我接觸的人就是阿佑林鈺翁。98.06.23日當
    天與林鈺翁的對話內容，意思就是指與林鈺翁當天沒有完成
    交易，之後，我再與林鈺翁聯繫，說要一次秤一萬的海洛因
    給我進行交易。」（見98年度他字第5254號卷(三)第144-147
    頁）；另於99年6月24日原審審理中證稱：「（問：介紹你
    與林鈺翁認識的人是不是就是羅瑞利？）答：對。」「（問
    ：你有直接與林鈺翁對話嗎，還是都是透過羅瑞利？）答：
    第一次是我透過羅瑞利向林鈺翁表達要購買海洛因的意思。
    」（見原審卷99年度訴字第533號卷(二)第181-193頁）。
  ３綜合上開證據，本院之認定如下：
  (1)被告林鈺翁就販賣第一級毒品予蘇錦堂之事實，業據其自白
    在卷，核與前揭譯文及證人即共同被告羅瑞利、蘇錦堂上開
    證述情節相符，是其自白與事實相符。
  (2)被告羅瑞利於前揭檢察官偵訊時，坦承介紹被告蘇錦堂向被
    告林鈺翁購買毒品海洛因，且獲被告林鈺翁之同意，事成後
    獲取一萬元之報酬，核與前揭譯文及證人即共同被告羅瑞利
    、蘇錦堂上開證述情節相符，是其自白與事實相符。
  (3)被告林鈺翁雖辯稱：伊嗣轉介紹友人來提供足夠毒品予蘇錦
    堂，伊僅處於居中引介地位，未參與毒品交易構成要件行為
    ，至多僅得論以販賣毒品之幫助犯云云。證人即共同被告蘇
    錦堂於原審審理時亦改稱：「我第一次要跟林鈺翁拿海洛因
    的時候，結果林鈺翁是叫一個朋友拿過來，但是他拿過來的
    海洛因品質不好，所以我就退還給他，他沒有補償我。之後
    他又介紹一個朋友給我，他建議我可以拿一萬元、一萬元的
    毒品」云云，然查：I被告林鈺翁於警詢時供稱：「本來蘇
    錦堂要向我拿一兩第一級毒品海洛因，但我只調到2錢半的
    第一級毒品海洛因，所以蘇錦堂先向我拿取第一級毒品海洛
    因數量2錢半交易完成。」「98. 05.14日16時在台中市○○
    路與文心路口交易第一級毒品海洛因，我將數量2錢半之海
    洛因以新台幣5萬元的代價賣給蘇錦堂」等語，是依其所述
    ，是由被告林鈺翁交付毒品予蘇錦堂甚明；II證人即共同被
    告蘇錦堂於警詢時證稱：「這是我與阿佑的對談，我們約見
    面要談向他購買海洛因毒品的事情，一次秤一萬，是指我之
    前有向他購買新台幣5萬元海洛因毒品時，他賣給我毒品成
    份不好我退還給他，所以他現在一次賣一萬的海洛因毒品量
    ，分五次還給我．．，係指阿佑只要有海洛因毒品一定會先
    聯絡我。」「我沒有販賣毒品，我只有向林鈺翁購買過毒品
    」等語；再於檢察官偵訊時證稱：「（問：為何林鈺翁說他
    於98.05.14日下午4點在臺中市○○路與青島路的交岔口，
    以5萬元的代價販賣2錢半的海洛因給你？）答：的確有這件
    事，剛剛所說的交易沒完成就是指這次交易我有拿5萬元給
    林鈺翁，購買海洛因2錢半，但完成交易後回去，我認為品
    質太差，所以在跟他聯繫要退回去給他，待我將海洛因退給
    他後，便再於98.06.23日與林鈺翁聯繫，由他在分五次，一
    次價值一萬元之毒品海洛因給我」等語，是依證人蘇錦堂之
    上開證述，亦無所謂林鈺翁之朋友交付毒品之事；III依前揭
    電話對話譯文，亦無任何第三人交付毒品之佐證，是被告林
    鈺翁及證人蘇錦堂原審及本院審理之供述，應屬臨訟卸責及
    迴護之詞，均不足採信。
  (4)被告羅瑞利雖辯稱：伊僅係介紹蘇錦堂向林鈺翁購買海洛因
    ，伊行為應僅成立幫助施用毒品罪，而非幫助販賣一級毒品
    之罪，且伊於98年5月9日晚上即已改變心意決定退出居中介
    紹的地位，事後蘇錦堂與林鈺翁買賣一級毒品之行為應不得
    歸咎於伊的介紹行為，況且以伊當初居中介紹的標的乃係一
    兩20萬元，並非最後所交易之2錢半5萬元，是伊所為居中介
    紹行為，並未具有任何效果，乃屬無效之幫助，是伊至多僅
    應構成幫助施用毒品罪等云云。然查：I按被告羅瑞利之行
    為究竟應構成幫助販賣一級毒品海洛因之犯行或係幫助持有
    一級毒品海洛因之犯行，抑或係幫助施用毒品之犯行，應以
    被告羅瑞利之主觀上之意圖為論罪之依據，亦即倘被告主觀
    意思上係出於營利之意圖而藉由引介他人來購買毒品時，因
    行為人主觀上係出於營利之故意，而為之引介行為，自應論
    以幫助販賣毒品罪；倘行為人主觀上僅出於幫助購毒者能持
    有毒品之意圖，因行為人未參與販賣毒品者之行為，亦未有
    何營利之意圖，是應僅成立幫助持有毒品之罪；而所謂的幫
    助施用毒品者，乃係行為人出於幫助購毒者得以施用毒品之
    犯意，而引介他人販賣毒品給購毒者而言，而行為人於引介
    行為中並未有任何的營利意圖，亦非出於幫助購毒者持有毒
    品之犯意，是倘僅出於幫助施用之意圖，自應僅論以幫助施
    用毒品論。II依上開譯文及供述內容，被告羅瑞利既與出售
    毒品之被告林鈺翁約定，事成後可得一萬元之報酬，而有營
    利之意圖，不論最終是否得利，其有幫助販賣之意思甚明。
    III被告羅瑞利於98年5月9日21時26分13秒之對話中固向被告
    蘇錦堂表明不再出面接洽購買毒品事宜，然在同日21時32分
    42秒時，被告羅瑞利馬上再以電話聯繫被告林鈺翁，並向其
    表示蘇錦堂會自行和他聯絡，除此之外，更再次向被告林鈺
    翁確認毒品海洛因交易之價金，更囑咐被告林鈺翁不要讓被
    告蘇錦堂知道有在賺他的錢等語。且被告林鈺翁在與被告蘇
    錦堂完成毒品交易後，隨即打電話向被告羅瑞利報告交易狀
    況，顯見被告羅瑞利所辯退出云云，應非事實。至本件被告
    羅瑞利幫助販賣毒品之標的與數量與最後所成交的標的與數
    量不合，然本件毒品之交易，倘若非有被告羅瑞利之居中引
    介，無由成立，是雖最後的價金、標的接不符被告羅瑞利當
    初所預期，於其幫助販賣毒品海洛因犯行之成立不生影響。
  (5)被告林鈺翁、羅瑞利等人有營利意圖已見前述，又販賣海洛
    因係違法行為，非可公然為之，亦無公定價格，且容易分裝
    並增減份量，而每次買賣之價量，可能隨時依雙方關係深淺
    、資力、需求量及對行情認知、來源是否充裕、查緝是否嚴
    謹、購買者被查獲時供述購買對象之可能風險之評估等情形
    ，而異其標準，非可一概而論，其販賣之利得，除被告坦承
    犯行或價量俱臻明確外，委難察得實情，惟販賣之人從價差
    或量差中牟利之方式雖異，其意圖營利之販賣行為則同一，
    加以我國對毒品海洛因之施用或販賣，查緝甚嚴，販賣海洛
    因之刑度極重，苟非意圖販賣營利，一般人焉有可能甘冒重
    刑而販賣海洛因，是被告林鈺翁等人確有意圖營利而販賣海
    洛因之犯意，殊堪認定。
    綜上所述，被告林鈺翁販賣一級毒品海洛因予被告蘇錦堂及
    被告羅瑞利幫助販賣一級毒品海洛因等犯行，事證已臻明確
    ，其等之犯行均堪認定。
三、被告蘇錦堂為如附表所示販賣第一級毒品海洛因予證人陳美
    惠、胡美慧、劉志豪及轉讓第一級毒品海洛因予證人陳美惠
    部分：
    被告蘇錦堂為如附表所示販賣及轉讓海洛因之犯罪事實，業
    據其於原審審理時坦白認罪（見原審卷(二)第329頁），核與
    證人陳美惠、胡美慧、劉志豪證述向被告購買、受讓海洛因
    之情節相符（見彰化縣警察局北斗分局北警分偵字第099000
    2148號卷(一)第273至281、299至304頁、彰化縣警察局北斗分
    局北警分偵字第號卷(二)第125至129頁、98年度偵字第25547
    號卷(一)第254頁、同卷(二)第58頁、同卷(三)第63至65、89至93
    頁、原審卷(二)第189至193頁），並有與如附表所示方式相符
    之聯絡海洛因交易之通訊監察譯文在卷足憑（彰化縣警察局
    北斗分局北警分偵字第0990002148號卷(一)第120、121、12 6
    、131、132、284、285、286、287、288、289、309頁），
    足徵被告之自白確與犯罪事實相符。又販賣海洛因係違法行
    為，非可公然為之，亦無公定價格，且容易分裝並增減份量
    ，而每次買賣之價量，可能隨時依雙方關係深淺、資力、需
    求量及對行情認知、來源是否充裕、查緝是否嚴謹、購買者
    被查獲時供述購買對像之可能風險之評估等情形，而異其標
    準，非可一概而論，其販賣之利得，除被告坦承犯行或價量
    俱臻明確外，委難察得實情，惟販賣之人從價差或量差中牟
    利之方式雖異，其意圖營利之販賣行為則同一，加以我國對
    毒品海洛因之施用或販賣，查緝甚嚴，販賣海洛因之刑度極
    重，苟非意圖販賣營利，一般人焉有可能甘冒重刑而販賣海
    洛因，是被告蘇錦堂確有意圖營利而販賣海洛因之犯意，殊
    堪認定。綜上所述，被告蘇錦堂有如附表編號1至9、11至13
    所示販賣海洛因，及附表編號10所示轉讓海洛因，該等犯罪
    事證均已臻明確，其犯行洵堪認定，應依法論罪科刑。
四、論罪科刑之說明：
  (一)查海洛因係毒品危害防制條例第2條第2項第1款所規定之第
    一級毒品，不得非法持有、販賣。核被告林鈺翁所為如犯罪
    事實欄一(一)所示之販賣海洛因1次之犯行，係犯毒品危害防
    制條例第4條第1項之販賣第一級毒品罪；被告羅瑞利所為如
    犯罪事實欄一(一)所示之幫助販賣海洛因1次之犯行，係犯刑
    法第30條第1項、毒品危害防制條例第4條第1項之幫助販賣
    第一級毒品罪；被告蘇錦堂所為如附表所示之販賣海洛因12
    次及轉讓海洛因1次之犯行，分別係犯毒品危害防制條例第4
    條第1項之販賣第一級毒品罪及同法第8條第1項之轉讓第一
    級毒品罪；而其等各次持有第一級毒品海洛因之低度行為，
    應各為販賣、轉讓之高度行為所吸收，皆不另論以持有罪責
    。
  (二)被告林鈺翁有如犯罪事實欄所載犯罪科刑及刑之執行情形，
    有臺灣高等法院被告前案紀錄表在卷可稽，其於有期徒刑執
    行完畢後5年內，故意再犯本案有期徒刑以上之罪，為累犯
    ，除法定本刑為死刑、無期徒刑部分不得加重外，其餘均應
    依法加重其刑。
  (三)被告羅瑞利於本案之幫助行為，雖已使被告林鈺翁遂行販賣
    第一級毒品海洛因之犯行，然被告羅瑞利畢竟並非實際握有
    大量第一級毒品海洛因來源之人，又無證據證明有何因本件
    居間介紹實際獲得報酬之情事，其惡性及犯罪情節尚較正犯
    為輕，爰依刑法第30條第2項規定減輕其刑。
  (四)被告林鈺翁於偵查中及原審審理時就犯罪事實欄一(一)所示之
    販賣第一級毒品海洛因部分均已自白犯罪，自應依毒品危害
    防制條例第17條第2項之規定減輕其刑，並依法先加重後減
    之。至被告蘇錦堂雖亦於原審審理時就附表所示之販賣第一
    級毒品海洛因部分均坦白認罪，然因其於偵查中並未就前揭
    犯罪事實坦承犯行，故無從依毒品危害防制條例第17條第2
    項之規定減輕其刑，併此敘明。
  (五)有無刑法第59條酌減其刑之適用，應就被告犯罪行為時之情
    狀為觀察，尚難因其在犯罪後，另有類如自首、自白或供出
    毒品來源因而查獲等法定減輕其刑或免除其刑之事由，即反
    推無刑法第59條之適用，否則將有違刑法第62條鼓勵被告自
    新，以及毒品危害防制條例第17條「為有效破獲上游之製造
    、販賣、運輸毒品組織，鼓勵毒販供出毒品來源之上手，有
    效推展斷絕供給之緝毒工作，對查獲之毒販，供出毒品來源
    ，因而破獲者，修正為應減輕其刑或免除其刑。又為使製造
    、販賣或運輸毒品案件之刑事訴訟程序儘早確定，鼓勵被告
    自白認罪，開啟其自新之路，對製造、販賣或運輸毒品罪之
    被告於偵查及審判中均自白者，增列應減輕其刑之規定，採
    行寬厚之刑事政策」之立法意旨（見行政院97年9月22日院
    臺法字第0970090699號函送立法院之毒品危害防制條例部分
    交條文修正草案總說明三）。況毒品危害防制條例第17條第
    2項之增訂，既出於採行寬厚之刑事政策，當無排除刑法第
    59條規定同時適用之理。本件被告林鈺翁、羅瑞利分別為如
    犯罪事實欄一(一)所示之販賣海洛因及幫助販賣海洛因犯行，
    被告蘇錦堂為如附表所示之販賣海洛因犯行，固戕害國民健
    康，助長施用毒品惡習，其等行為實屬不該，惟原審審酌
    本件被告等販賣海洛因次數、各次販賣賣金額，應均仍係小
    額交易，屬毒品交易之下游，其惡性情節較諸大量走私進口
    或長期販賣毒品之「大盤」、「中盤」毒販有差異，其對社
    會整體侵害之程度尚非鉅大，被告林鈺翁、蘇錦堂就前揭所
    犯之販賣第一級毒品罪，其最輕法定本刑為無期徒刑，實屬
    情輕法重，衡其犯罪情狀在客觀上顯非不可憫恕，縱使量處
    法定最低刑度之刑，仍嫌過重，而依被告等客觀之犯行與主
    觀之惡性二者加以考量其犯罪情狀，爰依刑法第59條之規定
    ，就被告等所犯上開販賣毒品犯行分別均酌量減輕其刑，依
    法先加重後遞減輕其刑，就被告羅瑞利部分則遞減輕其刑。
  (六)數行為於同時同地或密切接近之時地實施，侵害同一之法益
    ，各行為之獨立性極為薄弱，依一般社會健全觀念，在時間
    差距上，難以強行分開，在刑法評價上，以視為數個舉動之
    接續施行，合為包括之一行為予以評價，較為合理，則屬接
    續犯，而為包括之一罪（最高法院86年台上字第3295號判例
    可資參照）。本件被告蘇錦堂、陳美惠、劉志豪分別於不同
    時間、地點販賣海洛因，每次在時間及地點差距上，可以分
    開，在刑法評價上，各具獨立性，各次行為皆可單獨成立犯
    罪，顯非於同時同地或密切接近之時地實施犯罪之接續犯。
    另所謂集合犯，係指依一般社會通念，特定犯罪行為具有反
    覆實施之特性，立法者於制定刑罰法律之初，亦已認知該種
    行為類型之反覆性，而有意藉由法條中客觀構成要件之行為
    要素，含括上開具有反覆實施特性之數個犯罪行為，仍僅接
    受一次刑法之評價為已足。而販賣毒品罪，不論行為人或為
    零星偶一為之，或不間斷為之，其於行為終了時，即已達營
    利之目的，自難認立法者於制定刑罰法律之初，已認知販賣
    毒品行為必屬具反覆性之犯罪，且有意藉由法條中客觀構成
    要件之行為要素，含括上開具有反覆實施特性之數個犯罪行
    交為。況依94年2月2日總統令修正公布，並自95年7月1日施
    行之刑法，其修正既依據「刑罰公平原則」之考量，刪除有
    關連續犯之規定，並將含有連續犯性質之常業犯一併全數刪
    除（參見刑法修正草案總說明），則再以集合犯之概念評價
    多數販賣毒品之行為，即有不當。準此，本件被告蘇錦堂如
    附表一所示12次販賣第一級毒品罪、1次轉讓第一級毒品罪
    之行為，當無論以接續犯或集合犯之餘地，此時則應回歸一
    般刑法上行為單、複數之認定，而予論罪科刑，較稱妥適。
    是被告蘇錦堂所犯如附表所示販賣、轉讓、共同販賣第一級
    毒品各罪間，犯意各別，行為互殊，應予分論併罰。
五、原審因而適用刑事訴訟法第299條第1項前段，毒品危害防制
    條例第4條第1項、第8條第1項、第17條第2項、第19條第1項
    ，刑法第11條、第30條、第47條第1項、第59條、第51條第5
    款等規定，並審酌被告林鈺翁、羅瑞利、蘇錦堂均有多次犯
    罪前科之品性，此有被告等之臺灣高等法院被告前案紀錄表
    各1份在卷可證，素行非佳，其等明知海洛因係戕害人身心
    之毒品，為貪圖不法利益，竟販賣予他人施用，危害社會治
    安及國民健康，且販賣毒品為政府戮力查緝之罪，海洛因皆
    足以使施用者導致精神、性格異常，造成生命危險之生理成
    癮性及心理依賴性，兼衡被告等各次販賣海洛因之所得、次
    數及數量，被告蘇錦堂轉讓毒品海洛因所生危害亦非輕，暨
    被告羅瑞利否認犯行、被告林鈺翁、蘇錦堂於偵查及原審均
    坦承犯行之犯後態度等一切情狀，分別量處如原審判決主文
    一、二及附表所示之刑，並就被告蘇錦堂部分均定其應執行
    之刑；另就從刑部分以：I被告林鈺翁、蘇錦堂各次因販賣
    第一級毒品所得之金額，雖均未扣案，仍應依毒品危害防制
    條例第19條第1項規定，分別宣告沒收，前揭部分如全部或
    一部不能沒收時，分別以被告林鈺翁、蘇錦堂財產抵償之；
    II未扣案之被告林鈺翁所持用之門號0000000000號行動電話
    、係被告林鈺翁用以聯繫如犯罪事實欄一(一)所示販賣毒品海
    洛因事宜，未扣案之被告羅瑞利所持用之門號0000000000號
    行動電話，係被告羅瑞利用以聯繫如犯罪事實欄一(一)所示幫
    助販賣毒品海洛因事宜，未扣案之被告蘇錦堂所持用之門號
    0000000000號行動電話、係被告蘇錦堂用以聯繫如附表所示
    販賣、轉讓毒品海洛因事宜，已如前述，上開應沒收之標的
    雖未扣案，仍應依毒品危害防制條例第19條第1項規定宣告
    沒收，且如全部或一部不能沒收，應追徵其價額；III未扣案
    之門號0000000000號SIM卡1張，係被告羅瑞利所有，且係用
    以供本案如犯罪事實欄一(一)所示幫助販賣海洛因犯罪所用之
    物，亦有前揭通訊監察譯文、行動電話資料查詢（見彰化縣
    警察局北斗分局北警分偵字第0990002148號卷(一)第83頁）可
    佐，該應沒收之標的雖未扣案，惟關於幫助販賣第一級毒品
    罪部分，仍應依毒品危害防制條例第19條第1項規定宣告沒
    收，且如全部或一部不能沒收，應追徵其價額等情，原審認
    事用法核無違誤，量刑亦屬允當，被告林鈺翁、羅瑞利等2
    人以前詞提起上訴；被告蘇錦堂認原審量刑過重均為無理由
    ，應予駁回。
六、同案被告陳美惠、劉志豪部分，另行審結。
七、據上論斷，應依刑事訴訟法第三百六十八條，判決如主文。
本案經檢察官王雪惠到庭執行職務。
中    華    民    國    100  年     1    月     12    日
            刑事第四庭    審判長法  官  洪  耀  宗
                                法  官  林  清  鈞
                                法  官  劉  登  俊
以上正本證明與原本無異。
如不服本判決應於收受送達後十日內向本院提出上訴書狀，其未
敘述上訴理由者，並得於提起上訴後十日內向本院補提理由書（
均須按他造當事人之人數附繕本）「切勿逕送上級法院」。
                                書記官  張  惠  彥
中    華    民    國   100    年    1     月    12    日
附表：
 ┌──┬────┬────┬────┬────────────────┬─────────┐
 │編號│販賣對象│時間    │地點    │      犯  罪  方 式             │     罪    刑     │
 │    │或      │        │        │                                │                  │
 │    │轉讓對象│        │        │                                │                  │
 │    │        │        │        │                                │                  │
 ├──┼────┼────┼────┼────────────────┼─────────┤
 │01  │陳美惠  │98年5 月│於陳美惠│蘇錦堂於98年5 月28日上午7 時8 分│蘇錦堂販賣第一級毒│
 │    │        │28日上午│臺中市文│4秒許，以其所持用之門號000000000│品，處有期徒刑拾伍│
 │    │        │8 時許、│祥街租屋│5 號行動電話與陳美惠所持用之門號│年肆月。未扣案之門│
 │    │        │下午某時│處巷口  │0000000000號行動電話聯繫後，雙方│號0000000000號行動│
 │    │        │許      │        │便於電話中，以「6粒」、「3」等語│電話壹具沒收，如全│
 │    │        │        │        │，代表新臺幣（下同）3,000 元之第│部或一部不能沒收應│
 │    │        │        │        │一級毒品海洛因共6 小包。待雙方於│追徵其價額。未扣案│
 │    │        │        │        │電話中完成約定交易毒品之事宜後，│之販賣第一級毒品所│
 │    │        │        │        │蘇錦堂即於左列時間、地點，以3,00│得新臺幣仟元沒收│
 │    │        │        │        │0元之代價，販賣第一級毒品海洛因3│，如全部或一部不能│
 │    │        │        │        │小包予陳美惠1 次（嗣後再於同日下│沒收時，以其財產抵│
 │    │        │        │        │午某時許，交付其餘第一級毒品海洛│償之。            │
 │    │        │        │        │因3小包予陳美惠）。             │                  │
 ├──┼────┼────┼────┼────────────────┼─────────┤
 │02  │陳美惠  │98年5 月│臺中市大│蘇錦堂於98年5 月29日上午6 時23分│蘇錦堂販賣第一級毒│
 │    │        │29日中午│湖街某處│34秒、7時17分54秒許，以其所持用 │品，處有期徒刑拾伍│
 │    │        │12時許  │        │之門號0000000000號行動電話與陳美│年貳月。未扣案之門│
 │    │        │        │        │惠所使用之公共電話0000000000號及│號0000000000號行動│
 │    │        │        │        │其所持用之門號0000000000號行動電│電話壹具沒收，如全│
 │    │        │        │        │話聯繫後，雙方便於電話中，以「3 │部或一部不能沒收應│
 │    │        │        │        │粒」等語，代表1,500 元之第一級毒│追徵其價額。未扣案│
 │    │        │        │        │品海洛因共3 小包。待雙方於電話中│之販賣第一級毒品所│
 │    │        │        │        │完成約定交易毒品之事宜後，蘇錦堂│得新臺幣壹仟伍佰元│
 │    │        │        │        │即於左列時間、地點，以1,500 元之│沒收，如全部或一部│
 │    │        │        │        │代價，販賣第一級毒品海洛因3 小包│不能沒收時，以其財│
 │    │        │        │        │予陳美惠1次。                   │產抵償之。        │
 ├──┼────┼────┼────┼────────────────┼─────────┤
 │03  │陳美惠  │98年5 月│陳美惠於│蘇錦堂於98年5 月31日下午1 時46分│蘇錦堂販賣第一級毒│
 │    │        │31日下午│臺中市文│2秒、2時13分52秒許，以其所持用之│品，處有期徒刑拾伍│
 │    │        │2時許   │祥街租屋│門號0000000000號行動電話與陳美惠│年貳月。未扣案之門│
 │    │        │        │處巷口  │所持用之門號0000000000號行動電話│號0000000000號行動│
 │    │        │        │        │聯繫後，雙方便於電話中，以「2 粒│電話壹具沒收，如全│
 │    │        │        │        │」等語，代表1,000 元之第一級毒品│部或一部不能沒收應│
 │    │        │        │        │海洛因共2 小包。待雙方於電話中完│追徵其價額。未扣案│
 │    │        │        │        │成約定交易毒品之事宜後，蘇錦堂即│之販賣第一級毒品所│
 │    │        │        │        │於左列時間、地點，以1000元之代價│得新臺幣壹仟元沒收│
 │    │        │        │        │，販賣第一級毒品海洛因2 小包予陳│，如全部或一部不能│
 │    │        │        │        │美惠1次。                       │沒收時，以其財產抵│
 │    │        │        │        │                                │償之。            │
 ├──┼────┼────┼────┼────────────────┼─────────┤
 │04  │陳美惠  │98年5 月│臺中市樂│蘇錦堂於98年5 月31日晚間9 時18分│蘇錦堂販賣第一級毒│
 │    │        │31日晚間│群街某處│22秒許，以其所持用之門號00000000│品，處有期徒刑拾伍│
 │    │        │9 時18分│        │05號行動電話與陳美惠所持用之門號│年貳月。未扣案之門│
 │    │        │通話完畢│        │0000000000號行動電話聯繫後，雙方│號0000000000號行動│
 │    │        │後某時許│        │便於電話中，以「2 粒」等語，代表│電話壹具沒收，如全│
 │    │        │        │        │1,000元之第一級毒品海洛因共2小包│部或一部不能沒收應│
 │    │        │        │        │。待雙方於電話中完成約定交易毒品│追徵其價額。未扣案│
 │    │        │        │        │之事宜後，蘇錦堂即於通話完畢後，│之販賣第一級毒品所│
 │    │        │        │        │於左列地點，以1,000 元之代價，販│得新臺幣壹仟元沒收│
 │    │        │        │        │賣第一級毒品海洛因2小包予陳美惠1│，如全部或一部不能│
 │    │        │        │        │次。                            │沒收時，以其財產抵│
 │    │        │        │        │                                │償之。            │
 ├──┼────┼────┼────┼────────────────┼─────────┤
 │05  │陳美惠  │98年7 月│臺中市樂│蘇錦堂於98年7 月26日晚間6 時58分│蘇錦堂販賣第一級毒│
 │    │        │26日晚間│群街附近│21秒、7 時30分29秒許，以其所持用│品，處有期徒刑拾伍│
 │    │        │7 時40分│之柳川橋│之門號0000000000號行動電話與陳美│年貳月。未扣案之門│
 │    │        │許      │        │惠所持用之門號0000000000號行動電│號0000000000號行動│
 │    │        │        │        │話聯繫後，雙方便於電話中，以「3.│電話壹具沒收，如全│
 │    │        │        │        │1」等語，代表1,500元之第一級毒品│部或一部不能沒收應│
 │    │        │        │        │海洛因共3 小包。待雙方於電話中完│追徵其價額。未扣案│
 │    │        │        │        │成約定交易毒品之事宜後，蘇錦堂即│之販賣第一級毒品所│
 │    │        │        │        │於左列時間、地點，以1,500 元之代│得新臺幣壹仟伍佰元│
 │    │        │        │        │價，販賣第一級毒品海洛因3 小包予│沒收，如全部或一部│
 │    │        │        │        │陳美惠1次。                     │不能沒收時，以其財│
 │    │        │        │        │                                │產抵償之。        │
 ├──┼────┼────┼────┼────────────────┼─────────┤
 │06  │陳美惠  │98年7 月│於陳美惠│蘇錦堂於98年7 月27日中午12時40分│蘇錦堂販賣第一級毒│
 │    │        │27日中午│臺中市文│2秒許，以其所持用之門號000000000│品，處有期徒刑拾伍│
 │    │        │12時45分│祥街租屋│5 號行動電話與陳美惠所持用之門號│年貳月。未扣案之門│
 │    │        │許      │處巷口  │0000000000號行動電話聯繫後，雙方│號0000000000號行動│
 │    │        │        │        │便於電話中，以「3.1」 等語，代表│電話壹具沒收，如全│
 │    │        │        │        │1,500元之第一級毒品海洛因共3小包│部或一部不能沒收應│
 │    │        │        │        │。待雙方於電話中完成約定交易毒品│追徵其價額。未扣案│
 │    │        │        │        │之事宜後，蘇錦堂即於左列時間、地│之販賣第一級毒品所│
 │    │        │        │        │點，以1,500 元之代價，販賣第一級│得新臺幣壹仟伍佰元│
 │    │        │        │        │毒品海洛因3小包予陳美惠1次。    │沒收，如全部或一部│
 │    │        │        │        │                                │不能沒收時，以其財│
 │    │        │        │        │                                │產抵償之。        │
 ├──┼────┼────┼────┼────────────────┼─────────┤
 │07  │陳美惠  │98年7 月│臺中市樂│蘇錦堂於98年7 月27日晚間11時15分│蘇錦堂販賣第一級毒│
 │    │        │27日晚間│群街附近│6秒許，以其所持用之門號000000000│品，處有期徒刑拾伍│
 │    │        │11時許  │之柳川橋│5 號行動電話與陳美惠所持用之門號│年肆月。未扣案之門│
 │    │        │        │        │0000000000號行動電話聯繫後，雙方│號0000000000號行動│
 │    │        │        │        │便於電話中，以「5. 1」等語，代表│電話壹具沒收，如全│
 │    │        │        │        │2,500元之第一級毒品海洛因共5小包│部或一部不能沒收應│
 │    │        │        │        │。待雙方於電話中完成約定交易毒品│追徵其價額。未扣案│
 │    │        │        │        │之事宜後，蘇錦堂即於左列時間、地│之販賣第一級毒品所│
 │    │        │        │        │點，以2,500 元之代價，販賣第一級│得新臺幣貳仟伍佰元│
 │    │        │        │        │毒品海洛因5小包予陳美惠1次。    │沒收，如全部或一部│
 │    │        │        │        │                                │不能沒收時，以其財│
 │    │        │        │        │                                │產抵償之。        │
 ├──┼────┼────┼────┼────────────────┼─────────┤
 │08  │陳美惠  │98年7 月│臺中市樂│蘇錦堂於98年7 月28日下午1 時58分│蘇錦堂販賣第一級毒│
 │    │        │28日下午│群街附近│30秒許，以其所持用之門號00000000│品，處有期徒刑拾伍│
 │    │        │2 時15分│        │05 號與陳美惠所持用之門號0000000│年貳月。未扣案之門│
 │    │        │許      │        │312 號行動電話聯繫後，雙方便於電│號0000000000號行動│
 │    │        │        │        │話中，以「3.1」等語，代表1,500元│電話壹具沒收，如全│
 │    │        │        │        │之第一級毒品海洛因共3 小包。待雙│部或一部不能沒收應│
 │    │        │        │        │方於電話中完成約定交易毒品之事宜│追徵其價額。未扣案│
 │    │        │        │        │後，蘇錦堂即於左列時間、地點，以│之販賣第一級毒品所│
 │    │        │        │        │1,500 元之代價，販賣第一級毒品海│得新臺幣壹仟伍佰元│
 │    │        │        │        │洛因3小包予陳美惠1次（陳美惠先行│沒收，如全部或一部│
 │    │        │        │        │給付500元，嗣於隔日再交付1,000元│不能沒收時，以其財│
 │    │        │        │        │予蘇錦堂）。                    │產抵償之。        │
 ├──┼────┼────┼────┼────────────────┼─────────┤
 │09  │陳美惠  │98年8 月│臺中市樂│蘇錦堂於98年8 月30日下午2 時9 分│蘇錦堂販賣第一級毒│
 │    │        │30日下午│群街附近│49秒許，以其所持用之門號00000000│品，處有期徒刑拾伍│
 │    │        │2 時20分│        │05號行動電話與陳美惠所持用之門號│年肆月。未扣案之門│
 │    │        │許      │        │0000000000號行動電話聯繫後，雙方│號0000000000號行動│
 │    │        │        │        │便於電話中，以「2 個半」等語，代│電話壹具沒收，如全│
 │    │        │        │        │表2,500元之第一級毒品海洛因共5小│部或一部不能沒收應│
 │    │        │        │        │包。待雙方於電話中完成約定交易毒│追徵其價額。未扣案│
 │    │        │        │        │品之事宜後，蘇錦堂即於左列時間、│之販賣第一級毒品所│
 │    │        │        │        │地點，以2,500 元之代價，販賣第一│得新臺幣貳仟伍佰元│
 │    │        │        │        │級毒品海洛因5小包予陳美惠1次。  │沒收，如全部或一部│
 │    │        │        │        │                                │不能沒收時，以其財│
 │    │        │        │        │                                │產抵償之。        │
 ├──┼────┼────┼────┼────────────────┼─────────┤
 │10  │陳美惠  │98年9 月│臺中市樂│蘇錦堂於98年9 月2 日中午12時15分│蘇錦堂轉讓第一級毒│
 │    │        │2 日中午│群街附近│28秒許，以其所持用之門號00000000│品，處有期徒刑拾月│
 │    │        │12時30分│之柳川僑│05號行動電話與陳美惠所持用之門號│。未扣案之門號0983│
 │    │        │許      │        │0000000000號行動電話聯繫後，雙方│349305號行動電話壹│
 │    │        │        │        │便於電話中，以「一個請我好嗎」等│具沒收，如全部或一│
 │    │        │        │        │語，代表陳美惠欲要求蘇錦堂免費提│部不能沒收應追徵其│
 │    │        │        │        │供第一級毒品海洛因供其施用。待蘇│價額。            │
 │    │        │        │        │錦堂同意後，蘇錦堂即於左列時間、│                  │
 │    │        │        │        │地點，無償轉讓第一級毒品海洛因1 │                  │
 │    │        │        │        │小包予陳美惠1次。               │                  │
 ├──┼────┼────┼────┼────────────────┼─────────┤
 │11  │陳美惠  │98年9 月│臺中市樂│蘇錦堂於98年9 月3 日上午10時23分│蘇錦堂販賣第一級毒│
 │    │        │3 日上午│群街附近│3秒許，以其所持用之門號000000000│品，處有期徒刑拾伍│
 │    │        │10時30分│        │5 號行動電話與陳美惠所持用之門號│年肆月。未扣案之門│
 │    │        │許      │        │0000000000號行動電話聯繫後，雙方│號0000000000號行動│
 │    │        │        │        │便於電話中，以「3000」等語，代表│電話壹具沒收，如全│
 │    │        │        │        │3,000 元之第一級毒品海洛因。待雙│部或一部不能沒收應│
 │    │        │        │        │方於電話中完成約定交易毒品之事宜│追徵其價額。未扣案│
 │    │        │        │        │後，蘇錦堂即於左列時間、地點，以│之販賣第一級毒品所│
 │    │        │        │        │3,000 元之代價，販賣第一級毒品海│得新臺幣仟元沒收│
 │    │        │        │        │洛因1小包予陳美惠1次。          │，如全部或一部不能│
 │    │        │        │        │                                │沒收時，以其財產抵│
 │    │        │        │        │                                │償之。            │
 ├──┼────┼────┼────┼────────────────┼─────────┤
 │12  │胡美慧  │98年5 月│臺中市大│蘇錦堂於98年5 月29日下午2 時19分│蘇錦堂販賣第一級毒│
 │    │        │29日下午│誠路停車│34秒、2時37分2秒許，以其所持用之│品，處有期徒刑拾伍│
 │    │        │2時40分 │場旁之巷│門號0000000000號行動電話與胡美慧│年肆月。未扣案之門│
 │    │        │許      │子內    │所持用之門號0000000000號行動電話│號0000000000號行動│
 │    │        │        │        │聯繫後，因雙方有交易毒品之默契，│電話壹具沒收，如全│
 │    │        │        │        │僅於電話中以「在那裡」等語，代表│部或一部不能沒收應│
 │    │        │        │        │平常會面之地點臺中市○○路停車場│追徵其價額。未扣案│
 │    │        │        │        │旁之巷子內即交易地點，以約定交易│之販賣第一級毒品所│
 │    │        │        │        │第一級毒品海洛因之事宜。待雙方於│得新臺幣貳仟元沒收│
 │    │        │        │        │電話中完成約定交易毒品之事宜後，│，如全部或一部不能│
 │    │        │        │        │蘇錦堂即於左列時間、地點，以2,00│沒收時，以其財產抵│
 │    │        │        │        │0 元之代價，販賣第一級毒品海洛因│償之。            │
 │    │        │        │        │1 小包予胡美慧1次。             │                  │
 ├──┼────┼────┼────┼────────────────┼─────────┤
 │13  │劉志豪  │98年6 月│臺中市三│蘇錦堂於98年6 月23日上午7 時3 分│蘇錦堂販賣第一級毒│
 │    │        │23日上午│民路與光│21秒、9 時33分51秒、9 時48 分5秒│品，處有期徒刑拾伍│
 │    │        │9 時48分│復路交叉│許，以其所持用之門號0000000000號│年肆月。未扣案之門│
 │    │        │通話完畢│路口之天│行動電話與劉志豪所持用之門號0987│號0000000000號行動│
 │    │        │後之某時│橋下    │276395號行動電話聯繫後，雙方便於│電話壹具沒收，如全│
 │    │        │許      │        │電話中，以「2」、「女生」代表2,0│部或一部不能沒收應│
 │    │        │        │        │00元之第一級毒品海洛因、以「三民│追徵其價額。未扣案│
 │    │        │        │        │路跟光復路的天橋下」代表臺中市三│之販賣第一級毒品所│
 │    │        │        │        │民路與光復路交岔路口之天橋下即交│得新臺幣貳仟元沒收│
 │    │        │        │        │易地點，以約定交易第一級毒品海洛│，如全部或一部不能│
 │    │        │        │        │因之事宜。待雙方於電話中完成約定│沒收時，以其財產抵│
 │    │        │        │        │交易毒品之事宜後，蘇錦堂即於左列│償之。            │
 │    │        │        │        │時間、地點，以2,000 元之代價，販│                  │
 │    │        │        │        │賣第一級毒品海洛因1小包予劉志豪1│                  │
 │    │        │        │        │次（惟該次劉志豪給付毒品交易金額│                  │
 │    │        │        │        │，而係事後某日再交付蘇錦堂購買第│                  │
 │    │        │        │        │一級毒品海洛因之代價2,000元）。 │                  │
 └──┴────┴────┴────┴────────────────┴─────────┘